【裁判字號】    88,易,1925
【裁判日期】    890529
【裁判案由】    詐欺
【裁判全文】
臺灣臺北地方法院刑事判決                        八十八年度易字第一九二五號
    公  訴  人  臺灣臺北地方法院檢察署檢察官
    被      告  丙○○
    選任辯護人  劉振瑋
                林志峰
                劉韋德
右列被告因詐欺案件，經檢察官提起公訴（八十八年度偵字第四一二０號），本院判
決如左：
    主  文
丙○○意圖為第三人不法之所有，以詐術使人將本人之物交付，處有期徒刑肆月。
    事  實
一、丙○○為泛全股份有限公司（下稱泛全公司）負責人，於民國八十七年十二月二
    十八日晚上，與丁○○通電話時即明知係丁○○擔任負責人之荷蘭IM-EN
    EXPORTBEDRIJF DATAEXPERT EUROPE B.V 公司（下稱荷蘭公司）有意向其購買二
    千片英代爾ＢＸ晶片，並先委託任職於聯訊電腦股份有限公司（下稱聯訊公司）
    之戊○○代為詢價，而非聯訊公司欲向其購買，竟意圖為第三人泛全公司不法之
    所有，向丁○○詐稱：已幫丁○○調到所需的貨品，但丁○○必須先將錢匯過去
    ，因其已代墊貨款，且其先前被人騙過，所以要先確認銀行云云，二人並在電話
    中確認每片晶片單價為美金（下同）三十五元，使丁○○陷於錯誤，誤信只要交
    付貨款總計七萬元，即可取得所需貨品；翌日即八十七年十二月二十九日下午一
    時，丙○○與丁○○乃約在台北市○○○路二０二號泛亞銀行國外部碰面，丙○○先以泛全公司名義在泛亞銀行開立帳戶後，丁○○遂以荷蘭公司名義自荷蘭匯
    款七萬元至泛全公司帳戶，然隔日方能轉帳進入泛全公司帳戶，此時丙○○猶徉
    稱會依約定出貨，並打電話詢問戊○○發票要如何開立，詎丙○○遲未依約交貨
    ，且稱：因先前聯訊公司積欠泛全公司貨款，此筆七萬元之匯款係抵償先前之欠
    款，其無須交貨云云，丁○○與荷蘭公司始知受騙。
二、案經丁○○訴請台北市政府警察局大安分局報請台灣台北地方法院檢察署檢察官
    偵查起訴。
    理  由
一、訊據被告丙○○固承認為泛全公司負責人，於上開期日至泛亞銀行開戶，取得匯
    款七萬元，並向戊○○詢問發票如何開立，然否認有何詐欺犯行，辯稱：其係與
    聯訊公司交易，而非與丁○○所屬之荷蘭公司交易，聯訊公司先前確有積欠泛全
    公司貨款，其有要求戊○○先將所欠貨款付清，才會出貨，且當初所談單價為每
    片三十五點二元，而非三十五元，貨款尚未付清，而當初丁○○說要貨給興運科
    技股份有限公司（下稱興運公司），發票又說是開地利實業股份有限公司（下稱
    地利公司），非常混亂，其才會詢問戊○○如何開立發票云云。經查：
（一）右揭事實業據告訴人丁○○於檢察官偵查時及本院審理時指訴綦詳，核與證人
      戊○○、甲○○、劉素戀證述情節相符（見本院八十八年八月十七日、十月二
      十五日訊問筆錄），證人甲○○明確結證稱：其在地利公司任職，地利公司接
      上開荷蘭公司訂單，再交由興運公司加工，因貨款已匯入被告帳戶，其才向被
      告要貨，而被告有同意交貨，不斷說貨明天就會到，但明天到了，又說再延一
      天，就一直拖延，其有說開地利公司抬頭之發票，被告也同意，被告也未提及
      有關聯訊公司的事，而此事與聯訊公司也完全無關等語（見本院八十八年十月
      二十五日訊問筆錄）。證人劉素戀亦結證稱：其在興運公司任職，興運公司幫
      地利公司加工，原本被告說貨在晚上七點多會到，但並未送來等語（見本院八
      十八年十月二十五日訊問筆錄）。足徵被告當時猶信誓旦旦表示將如期交貨，
      而未表示貨款不足，不願出貨，或是要將貨款抵償聯訊公司欠款。
（二）告訴人擔任負責人之荷蘭公司於八十七年十二月二十九日自荷蘭共匯入十五萬
      元，再將其中七萬元匯入泛全公司帳戶，該匯出匯款申請書上載明申請人為荷
      蘭公司之事實，有泛亞銀行匯入匯款通知書、匯出匯款申請書附卷可稽，被告
      復自承有收受該匯出匯款申請書，則被告自應知悉係荷蘭公司要向其交易，否
      則無須如此大費周章先由被告至泛亞銀行開戶，告訴人再以荷蘭公司名義將款
      項匯入泛全公司帳戶，且荷蘭公司當日匯入款項即高達十五萬元，被告若認告
      訴人所付貨款不足，自應當場表示異議，要求告訴人將貨款全數付清才會出貨
      ，而以告訴人急需該晶片加工出貨之情況以觀，焉有可能不同意將貨款如數支
      付之理？況被告自承於八十七年十二月三十日中午在戊○○電話中留言之內容
      稱：「：：要告訴我發票是要開給聯訊還是開給誰？因為開給聯訊才能有那個
      ，因為你們保稅廠嘛，可以營業稅是零，可是如果開給另外一家，如果不是保
      稅廠，就要有營業稅百分之五，那因為他（指告訴人）付我的是三十五塊美金
      ，所以這裡面就沒有：：所以他還要給我一個百分之五的營業稅：：」等語。
      另一通電話留言亦稱：「：：你幫我問一下，那個發票到底要開給誰，那百分
      之五的營業稅，他們要怎麼給我，因為我現在要放貨了：：」等語。有電話留
      言譯文在卷可憑（見偵查卷第七六、七七頁），亦可佐證被告確已答應每晶片
      單價為三十五元，最多再加百分之五之營業稅，並表示將出貨，才會詢問發票
      如何開立，已無疑義。
（三）至被告雖辯稱：聯訊公司有積欠泛全公司貨款，才用七萬元來抵償云云。並舉
      證人乙○○、李明燉證詞為證，惟被告既明知該貨品非聯訊公司購買，貨款亦
      係荷蘭公司支付，且先前均表示要出貨，從未提及要抵償欠款一事，已如前述
      ，故縱聯訊公司確有積欠泛全公司債務，被告仍無從用荷蘭公司匯款之七萬元
      抵償聯訊公司欠款。又告訴人雖於警訊時稱：係聯訊公司向被告買貨，而未提
      及荷蘭公司云云。然由上開證據資料既足資證明並非聯訊公司向被告買貨，告
      訴人此部分之指訴尚無從影響上開認定，
（四）綜上所述，被告先前即明知貨物為荷蘭公司訂購，非屬聯訊公司，竟向告訴人
      詐稱付款後可如數交貨，而於收受荷蘭公司貨款後，猶拒不交貨，自有不法所
      有之意圖甚明，被告辯解，尚無可採，此外復有告訴人加拿大護照、荷蘭阿姆
      斯特丹商業工業會商業登記簿證書、經濟部公司執照附卷足憑，是本件事證已
      臻明確，被告犯行洵堪認定，應依法論科。
二、核被告所為，係犯刑法第三百三十九條第一項之詐欺罪。爰審酌被告犯罪之動機
    、目的、手段、生活狀況、品行、智識程度、所生之危害及犯罪後態度等一切情
    狀，量處如主文所示之刑，以資懲儆。
據上論斷，應依刑事訴訟法第二百九十九條第一項前段，刑法第三百三十九條第一項
，罰金罰鍰提高標準條例第一條前段，判決如主文。
本案經檢察官陳錫柱到庭執行職務
中      華      民      國    八十九        年    五      月    二十九  日
                                      臺灣臺北地方法院刑事第五庭
                                          法  官  陳  容  正
右正本證明與原本無異
如不服本判決應於送達後十日內向本院提出上訴狀
                                          書記官  林  妙  穗
中      華      民      國    八十九        年    六      月     五     日
附錄本案論罪科刑法條全文
刑法第三百三十九條第一項
意圖為自己或第三人不法之所有，以詐術使人將本人或第三人之物交付者，處五年以
下有期徒刑、拘役或科或併科一千元以下罰金。


司法院資訊處製作；財團法人民間司法改革基金會備份。
